臺灣新竹地方法院民事小額判決　　　　100年度竹小字第164號
原　　　告　陳怡龍
被　　　告　陳家豐
上列當事人間請求損害賠償事件，經原告提起附帶民事訴訟，由
本院刑事庭裁定移送前來（100 年度竹簡附民字第6 號），本院
於民國100 年6 月23日言詞辯論終結，判決如下：
    主  文
被告應給付原告新臺幣捌仟捌佰伍拾參元，及自民國一百年二月
十一日起至清償日止，按年息百分之五計算之利息。
原告其餘之訴駁回。
本判決第一項得假執行。
原告其餘假執行之聲請駁回。
    事  實
壹、程序方面：
一、按訴狀送達後，原告不得將原訴變更或追加他訴，但擴張或
    減縮應受判決事項之聲明者，不在此限，民事訴訟法第255
    條第1 項第3 款定有明文。查本件原告起訴時原係請求被告
    給付新臺幣（下同）6 萬元及自起訴書繕本送達之翌日即民
    國（下同）100 年1 月26日起至清償日止，按年利率百分之
    5 計算之利息。嗣於100 年6 月23日言詞辯論期日變更訴之
    聲明為請求被告給付6 萬元及自起訴書繕本送達之翌日即10
    0 年2 月1 日起至清償日止，按年利率百分之5 計算之利息
    ，核係屬減縮應受判決事項之聲明，自應准許。
二、本件被告經合法通知，未於言詞辯論期日到場，核無民事訴
    訟法第386 條各款所列情形，爰依原告聲請，由其一造辯論
    而為判決。
貳、實體方面：
一、原告起訴主張：緣兩造為兄弟關係，被告因信用不佳，無法
    向電信公司申辦行動電話門號，央求原告申請行動電話門號
    借其使用，原告應允並於95年5 月13日向新竹火車站附近「
    遠傳電信股份有限公司」（下稱「遠傳公司」）門市申辦00
    00000000號行動電話門號，並選擇「安心講180 元月租費」
    方案（即撥打電話超過180 元，則無法再撥打其他電話，俾
    便控制電話費用）供其使用，被告竟為求增加可以外撥時數
    ，在未得原告同意下，於99年7 月4 日某時，在其新竹縣竹
    北市○○○路215 號公司處，以電腦連結網際網路進入「遠
    傳公司」之網頁系統，假冒原告名義並登錄原告之個人資料
    ，向「遠傳公司」申請變更上開門號之費率，擅自將上開門
    號之通話費率由「安心講180 元月租費」方案，變更為「大
    雙網365 月租費」方案，使不知情之「遠傳公司」依此不實
    內容完成通話費率之變更，嗣因被告積欠電話費用達3,609
    元，經「遠傳公司」向原告催討欠款始查悉上情，經原告訴
    由臺灣新竹地方法院檢察署檢察官偵查後聲請簡易判決處刑
    ，被告業經本院以100 年度竹簡字第22號刑事簡易判決判處
    被告有期徒刑2 月確定，又被告前曾因偽造文書一案簽有切
    結書予原告，如再犯則願賠償原告5 萬元，且原告因被告之
    侵害而受有精神上之痛苦，爰依侵權行為之法律關係提起本
    件訴訟，並聲明請求被告賠償6 萬元及自起訴狀繕本送達翌
    日即100 年2 月1 日起至清償日止，按年息百分之5 計算之
    利息等語。
二、被告方面：
    被告未於言詞辯論期日到場，核無民事訴訟法第386 條所列
    各款情形，爰依原告之聲請，由其一造辯論而為判決。
三、本院之認定：
（一）本件原告主張之前開事實，業據其提出逾期停話通知書（
      繳款聯）、電信費用繳款（客戶收執聯）、遠傳電信服務
      異動申請書、統一發票等為證，被告亦已因偽造私文書之
      行為成立而經本院刑事庭判處有罪確定，並有本院100 年
      度竹簡字第22號偽造私文書案件判決書附卷可參，而被告
      經合法通知未於言詞辯論期日到場，亦未提出書狀作何聲
      明或陳述，自堪信原告主張為真實，從而，原告主張被告
      有對其故意之侵權行為乙節，堪以憑採。
（二）按因故意或過失，不法侵害他人之權利者，負損害賠償責
      任；又不法侵害他人之身體、健康、名譽、自由、信用、
      隱私、貞操，或不法侵害其他人格法益而情節重大者，被
      害人雖非財產上之損害，亦得請求賠償相當之金額；姓名
      權受侵害者，得請求法院除去其侵害，並得請求損害賠償
      ，民法第184 條第1 項前段、第195 條第1 項、第19條分
      別定有明文。又受精神之損害得請求賠償者，法律皆有特
      別規定，如民法第18條、第19條、第194 條、第195 條等
      是（最高法院50年台上字第1114號判例參照）。姓名係對
      一個人用以與他人區別之稱呼，乃人格之表現，在日常生
      活及經濟活動上甚具意義，任何人均不得在未經本人同意
      使用前，任意使用他人姓名，此亦為刑法上之偽造文書罪
      所欲保護之法益之所在。又按慰撫金之多寡，應斟酌雙方
      之身分、地位、資力與加害程度，及其他各種情形核定相
      當之數額，該金額是否相當，自應依實際加害情形與被害
      人所受之痛苦及雙方之身分、地位、經濟狀況等關係決定
      之（最高法院51年度臺上字第223 號判例意旨參照）。復
      按當事人主張有利於己之事實者，就其事實有舉證之責任
      ，民事訴訟法第277 條前段亦有明定，故原告仍應就其所
      受損害負舉證責任，則原告請求被告賠償之費用，是否應
      予准許，分述如次：
  １、財產損害5 萬元部分：原告就此雖提出逾期停話通知書（
      繳款聯）、電信費用繳款（客戶收執聯）、統一發票等為
      證，然關於原告所稱被告曾立有如再犯願賠償原告5 萬元
      之切結書一節，原告迄至言詞辯論終結時，均未就此提出
      證據以佐，且原告於言詞辯論庭時亦自稱：「切結書已經
      找不到了」，有100 年6 月23日言詞辯論筆錄可參，是原
      告此部分請求應以5,853 元（計算式：1,794 ＋450 ＋3,
      609 ＝5,853 ）為有理由，逾此範圍即屬無據，不應准許
      。
  ２、精神慰撫金1 萬元部分：本件被告侵害原告姓名權之事實
      ，已如前述，原告精神上自受有相當之痛苦，當可請求精
      神上之損害賠償，是依首揭說明，原告此項請求，自應斟
      酌雙方身分資力與加害程度，及其他各種情形予以核定。
      是本院參酌上述兩造份屬兄弟之身分、地位、家庭及經濟
      等狀況，暨原告所受傷害及被告之加害程度均尚屬輕微等
      一切情狀，認原告請求精神慰撫金以3,000 元為允適，逾
      此部分之請求，即屬無據，不應准許。
  ３、末按給付無確定期限者，債務人於債權人得請求給付時，
      經其催告而未為給付，自受催告時起，負遲延責任。其經
      債權人起訴而送達訴狀，或依督促程序送達支付命令，或
      為其他相類之行為者，與催告有同一之效力，民法第229
      條第2 項定有明文；又寄存送達，自寄存之日起，經10日
      發生效力，民事訴訟法第138 條第2 項定有明文。本件原
      告請求被告給付自起訴狀繕本送達翌日起即100 年2 月1
      日起之遲延利息乙節，惟查本件起訴狀係於100 年1 月31
      日寄存送達於被告，有送達證書附於本院100 年度竹簡附
      民字第6 號卷可佐，依上說明於100 年2 月10日始生送達
      之效力，故利息應自100 年2 月11日起算，方屬有據。
（三）綜上，原告請求被告給付之金額在8,853 元（計算式：5,
      853 ＋3,000 ＝8,853 ）範圍內及自100 年2 月11日起至
      清償日止，按年息百分之5 計算之利息，為有理由，應予
      准許，逾此部分之請求，即屬無據，應予駁回。
四、本件為小額訴訟事件，就原告勝訴部分應依職權宣告假執行
    ，就原告敗訴部分，所為假執行之聲請，失所附麗，應併予
    駁回。又本件原告係因被告犯罪而受損害請求賠償，依刑事
    訴訟法第504 條第2 項規定，免納裁判費，且經本院刑事庭
    裁定移送後，於本院民事訴訟程序進行期間亦無支付任何訴
    訟費用，爰不為訴訟費用之諭知。
五、據上論結，本件原告之訴為一部有理由、一部無理由，依民
    事訴訟法第436 條之23、第436 條第2 項、第385 條第1 項
    前段、第436 條之20，判決如主文。
中    華    民    國    100    年    6    月    30    日
                  新竹簡易庭    法  官  陳順珍
以上正本係照原本作成。
如對本判決上訴，非以違背法令為理由，不得為之，且須於判決
送達後20日內向本院提出上訴狀（並按對造人數檢附繕本）。
中    華    民    國    100    年    6    月    30    日
                                書記官  陳筱筑